臺灣嘉義地方法院刑事判決　　　　　　　 95年度易字第574號
公　訴　人　臺灣嘉義地方法院檢察署檢察官
被　　　告　乙○○
　　　　　　　　　　（另案於臺灣屏東監獄執行中）
上列被告因竊盜等案件，經檢察官提起公訴（九十五年度偵字第
四四三二號、第四四三三號），本院判決如下：
    主  文
乙○○共同連續攜帶兇器竊盜，累犯，處有期徒刑壹年陸月；未
扣案之金屬剪刀及扣案之鐵剪各壹支，均沒收。
    事  實
一、乙○○前於民國九十四年間因竊盜案件，經臺灣雲林地方法
    院以九十四年度港簡字第五九號判處有期徒刑四月，如易科
    罰金，以銀元三百元折算一日確定，於九十四年十月二十五
    日縮刑期滿執行完畢。詎仍不知悔改，竟與真實姓名年籍不
    詳、綽號「阿福」之成年男子（下稱「阿福」），共同意圖
    為自己不法之所有，基於加重竊盜之概括犯意聯絡，連續於
    ：（一）九十四年十二月二十二日七時許，在雲林縣北港鎮
    ○○路一二五號前，由乙○○負責開車接應，由「阿福」持
    其所有、客觀上足供作為兇器之金屬剪刀一支（未扣案；長
    約十五公分、金屬材質）撬開丁○○所有車牌號碼7261 -HA
    號藍色自小貨車車門而竊取該自小貨車得手。（二）同年十
    二月二十三日十五時許，乙○○與「阿福」一同駕駛上開竊
    得之自用小貨車，前往雲林縣東勢鄉○○村○○段之農田（
    程南路一之二號後方道路旁），由乙○○駕駛上開自用小貨
    車負責接應，而由「阿福」持其所有、客觀上足以作為兇器
    使用之鐵剪一支（鐵質全長六十公分，塑膠質握柄長十六點
    五公分，質地堅硬）竊取該處農田電桿上之電纜線一批得手
    ，旋將所竊得之電纜線放入由乙○○駕駛上開自小貨車後車
    斗，並運離現場。（三）同年十二月二十五日十五時許，乙
    ○○與「阿福」一同駕駛上開竊得之自用小貨車，再度前往
    雲林縣東勢鄉○○村○○段農田（程南路一之二號後方道路
    旁），以相同手法竊取甲○○所有之馬達外接電纜線約二十
    五公尺（價值約新臺幣六千元）得手。（四）同年十二月二
    十五日夜間某時許，乙○○與「阿福」一同駕駛上開竊得之
    自用小貨車前往雲林縣四湖鄉○○村○○段地號五十二號、
    七七五號農田，攜帶上開鐵剪，以同一手法，竊取吳樂備所
    有之八平方電纜線約七十五公尺（價值約新臺幣五千元）得
    手。（五）復於同日晚間，再前往雲林縣四湖鄉○○村○○
    段地號第七一五號農舍外，攜帶上開鐵剪，以同一手法，竊
    取丙○○所有14MM 電纜線約六十公尺（價值約新臺幣六千
    元）得手。嗣於同年十二月二十五日二十三時三十分許，在
    雲林縣四湖鄉○○村○○○路與中正路口，為警發覺乙○○
    所駕駛之上開自用小貨車為失竊車輛而驅車進行追緝，乙○
    ○竟駕駛上開自用小貨車加速逃逸，而在雲林縣四湖鄉○○
    村○○○路九巷十二號前因車速過快轉彎時失控撞牆，「阿
    福」見狀趁隙逃逸，乙○○則當場為警逮捕，並扣得上開所
    竊得之電纜線、「阿福」所有用以行竊之鐵剪一支及上開所
    竊得之自小貨車，始知上情。
二、案經雲林縣警察局台西分局報請臺灣雲林地方法院檢察署檢
    察官呈請臺灣高等法院臺南分院檢察署檢察長令轉臺灣嘉義
    地方法院檢察署檢察官偵查起訴。
    理  由
一、訊據被告乙○○對於上開事實均坦承不諱（見本院卷第58頁
    、第64頁至第67頁），核與證人丁○○、吳樂備、丙○○警
    詢中之證詞、證人甲○○、張海欽警詢時及偵查中之證詞、
    證人李俊賢偵查中之證詞大致相符，復有贓物認領保管單四
    紙、雲林縣警察局台西分局扣押物品目錄表乙紙、查獲現場
    照片十二幀、車號查詢汽車車籍資料乙份、指認照片四幀、
    交通部中央氣象局氣候監測報告乙份附卷可稽，並有鐵剪一
    支扣案可佐，均足資擔保被告於本院審理時所為之上開任意
    性自白確與事實相符，堪以採信。此外，「阿福」所攜帶前
    往如事實欄一之（一）所示時地行竊所用之金屬剪刀一支（
    未扣案）長約十五公分，為金屬材質等情，為被告於本院審
    理時供承明確（見本院卷第65頁）；又「阿福」所攜帶前往
    如事實欄一之（二）至（五）所示時地行竊所用之鐵剪一支
    ，為鐵質全長六十公分，塑膠質握柄長十六點五公分，質地
    堅硬等情，此據本院勘驗無訛（見本院卷第62頁），而上開
    金屬剪刀及鐵剪既均為金屬材質，其中金屬剪刀得用以撬開
    車門、鐵剪則得用以剪斷電纜線，若持以攻擊人身，自足成
    傷，其均足作為兇器無疑。故本件事證明確，被告上開犯行
    至堪認定，應依法論科。
二、按刑法第三百二十一條第一項第三款攜帶兇器竊盜罪，係以
    行為人攜帶兇器竊盜為加重條件，此所謂兇器，其種類並無
    限制，凡客觀上足對人之生命、身體、安全構成威脅，具有
    危險性之兇器均屬之，且只須行竊時攜帶此種具有危險性之
    兇器為已足，並不以攜帶之初有行兇之意圖為必要，此觀最
    高法院七十九年度臺上字第五二五三號判例意旨闡述甚明。
    故核被告所為，係犯刑法三百二十一條第一項第三款之加重
    竊盜罪。次按行為後法律有變更者，適用行為時之法律。但
    行為後之法律有利於行為人者，適用最有利於行為人之法律
    ，此為刑法第二條第一項所揭示之從舊從輕原則。查：
  (一)被告行為後刑法於九十五年七月一日修正施行，其中刑法第
    二十八條已有修正，針對「正犯」意義，修正後重新定義為
    共同「實行」犯罪，而修正前同條定義，則為共同「實施」
    犯罪。修正前後，就正犯定義，依刑法修正立法理由，修正
    前所指「實施」概念，涵蓋「陰謀、預備、著手、實行。修
    正後正犯定義，則僅限於「實行」而已。本件被告與「阿福
    」間就上揭攜帶兇器竊盜犯行，具有犯意聯絡及行為分擔，
    且已達「實行」之階段，是無論依修正前後之刑法第二十八
    條均構成共同正犯，不生新舊法比較之問題，而無刑法第二
    條第一項之適用，揆諸上開說明，應依修正後刑法第二十八
    條論以共同正犯。
  (二)被告行為後，刑法第五十六條連續犯之規定，業於九十五年
    七月一日刪除並施行，被告修正施行前犯行，因行為後連續
    犯規定廢止，影響刑罰利或不利之法律效果，自屬法律變更
    ，依新法第二條第一項前段規定比較新、舊法結果，應適用
    較有利於被告之行為時舊法論以連續犯（最高法院九十五年
    第八次刑事庭會議決議參照）。本件被告上開先後五次攜帶
    兇器竊盜犯行，時間緊接，手法一致，所犯均係構成要件相
    同之罪名，顯係基於概括犯意為之，應依廢止前刑法第五十
    六條規定論以攜帶兇器竊盜之加重竊盜一罪，並加重其刑。
  (三)被告行為後，刑法第四十七條亦有修正，修正前刑法第四十
    七條規定，受有期徒刑之執行完畢，或受無期徒刑或有期徒
    刑一部之執行而赦免後，五年以內再犯有期徒刑以上之罪者
    ，為累犯。而修正後第四十七條第一項則規定，五年以內「
    故意」再犯有期徒刑以上之罪者，為累犯，限縮以「故意」
    再犯者為限，始成立累犯。被告前於九十四年間因竊盜案件
    ，經臺灣雲林地方法院以九十四年度港簡字第五九號判處有
    期徒刑四月，如易科罰金，以銀元三百元折算一日確定，於
    九十四年十月二十五日縮刑期滿執行完畢等情，有其臺灣高
    等法院被告前案紀錄表乙份附卷可按，其係受有期徒刑之執
    行完畢後，五年以內「故意」再犯本件有期徒刑以上之罪，
    是依九十五年七月一日修正施行前後刑法第四十七條新舊法
    規定，均符合累犯之要件，刑罰權規範狀態並無有利或不利
    之變更，不生新舊法比較問題，自應適用現行刑法第四十七
    條第一項規定，論以累犯，並遞加重其刑。
三、爰審酌被告國小畢業之智識程度，前有過失致人於死、違反
    麻醉藥品管理條例、竊盜、違反毒品危害防制條例前科之素
    行、攜帶兇器共同行竊之犯罪手段、行竊之次數、所竊得之
    財物價值、被害人所受損害程度，以及被告犯罪後於本院審
    理時坦承犯行之態度等一切情狀，量處如主文所示之刑，以
    資懲儆。又扣案之鐵剪一支及未扣案之金屬剪刀一支（尚無
    證據證明業已滅失），均為共犯「阿福」所有，且為供本件
    犯罪所用之物，業經被告供明在卷，均依刑法第三十八條第
    一項第二款之規定，併予宣告沒收（最高法院八十八年度臺
    上字第七０九九號判決參照）。
四、公訴意旨另以：被告前已多次犯竊盜罪，甫於九十四年十月
    二十六日執行完畢出監，隨即再犯本件竊盜罪，足見被告有
    犯罪之習慣，故求處被告有期徒刑一年十月並於刑之執行前
    ，令入勞動場所強制工作，以為矯治等語。惟按有犯罪之習
    慣或因遊蕩或懶惰成習而犯罪，或十八歲以上之竊盜犯，有
    犯罪之習慣者，得於刑之執行前，令入勞動場所強制工作，
    固為刑法第九十條第一項及竊盜犯贓物犯保安處分條例第三
    條第一項所明定。惟保安處分係對受處分人將來之危險性所
    為之處置，以達教化與治療之目的，為刑罰之補充制度，我
    國現行刑法採刑罰與保安處分之雙軌制，在維持行為責任之
    刑罰原則下，強化其協助行為人再社會化之功能，改善行為
    人潛在之危險性格，期能達成根治犯罪原因、預防犯罪之特
    別目的。保安處分之措施，應受比例原則之規範，使保安處
    分之宣告，與行為人所為行為之嚴重性、行為人所表現之危
    險性，以及對於行為人未來行為之期待性相當。保安處分中
    之強制工作，旨在對嚴重職業性犯罪及欠缺正確工作觀念或
    無正常工作因而犯罪者，強制其從事勞動，學習一技之長與
    正確之謀生觀念，使其日後重返社會，能適應社會生活。前
    揭刑法及竊盜犯贓物犯保安處分條例之規定均係本此意旨而
    設，由法院視行為人之危險性格，決定應否交付強制工作，
    以達特別預防之目的（司法院大法官釋字第四七一號解釋暨
    理由書參照）。查本件被告甫因違反毒品危害防制條例案件
    執行完畢出監，即再犯本件竊盜犯行，固堪認其未能感受刑
    罰之教化，而未生警惕心理。然審酌被告之前案紀錄多屬違
    反麻醉藥品管理條例及違反毒品危害管制條例之案件，而其
    前所犯竊盜之案件尚未逾三件，是難遽認其具有犯罪之習慣
    或因遊蕩或懶惰成習而犯罪。再者，被告本件犯行既已判處
    如上之刑，經此教訓，諒足以使其誡懼謹慎，矯正其偏差之
    觀念，此亦為同一事實是否宣告令入勞動場所強制工作所應
    併予考量之事項。故審酌本件被告行為之嚴重性、所表現之
    危險性及對其未來行為之期待性等情，倘令其入勞動埸所強
    制工作，毋寧非屬適當甚且過度，參諸上開說明，認尚無藉
    由保安處分之強制工作方式以達教化與治療目的之必要，爰
    不為令其入勞動場所強制工作之諭知，併此敘明。
據上論斷，應依刑事訴訟法第二百九十九條第一項前段，刑法第
二條第一項前段、第二十八條、第三百二十一條第一項第三款、
第五十六條（廢止前）、第四十七條第一項、第三十八條第一項
第二款，判決如主文。
本案經檢察官鄭葆琳到庭執行職務。
中　　華　　民　　國　　96　　年　　 2  　　月　　15　日
                  刑事第一庭  審判長法　官  許進國
                                    法  官  黃琴媛
                                    法  官  曾宏揚
上列正本證明與原本無異。
如不服本判決，應於判決送達後10日內向本院提出上訴狀（應附
繕本）。告訴人或被害人如對於本判決不服者，應具備理由請求
檢察官上訴，其上訴期間之計算係以檢察官收受判決正本之日期
為準。
中　　華　　民　　國　　96　　年　　 2  　　月　　15　日
                                    書記官  陳慶昀
附錄論罪科刑法條：
中華民國刑法第321條
（加重竊盜罪）
犯竊盜罪而有左列情形之一者，處 6 月以上、 5 年以下有期徒
刑：
一  於夜間侵入住宅或有人居住之建築物、船艦或隱匿其內而犯
之者。
二  毀越門扇、牆垣或其他安全設備而犯之者。
三  攜帶兇器而犯之者。
四  結夥三人以上而犯之者。
五  乘火災、水災或其他災害之際而犯之者。
六  在車站或埠頭而犯之者。
前項之未遂犯罰之。
